臺灣高等法院刑事裁定
111年度聲再字第70號
聲  請  人
即受處分人  楊煜騰



上列聲請人即受處分人因違反毒品危害防制條例案件，對於本院
110年度毒抗字第1703號，中華民國110年12月30日確定裁定（原
審案號：臺灣臺北地方法院110年度毒聲字第994號，聲請案號：
臺灣臺北地方檢察署110年度毒偵字第3216號、110年度聲觀字第
877號），聲請重新審理，本院裁定如下：
    主  文
重新審理及停止執行之聲請均駁回。 
    理  由
一、聲請意旨略以：
　㈠本案臺灣尖端先進生技醫藥股份有限公司（臺灣尖端公司）
    濫用藥物尿液檢驗報告（下稱檢驗報告）用印之負責人並非
    衛生福利部（下稱衛福部）認可濫用藥物尿液檢驗機構負責
    人：
　　衛福部檢驗機構編號A0002：臺灣尖端公司負責人蘇文龍，
    與本案檢驗報告所列：認可字第0002號、防偽標籤A002、檢
    驗機構負責人簽章用印單位為濫用藥物檢驗中心，負責人為
    鄭宇哲，本案檢驗報告之證明書編號、檢驗機構全銜、負責
    人均與衛福部認可證明書所列不同，此檢驗報告於法無據。
　㈡鑑定人鄭宇哲之結文（下稱鑑定人結文）為變造：
　　本案（尿液檢體編號146723）鑑定人結文（即證4）與證5至
    證9等5張結文分屬不同檢體、送驗單位也各不相同，時間分
    散於民國108年至110年間。聲請人即受處分人楊煜騰將證4
    至證9列印至透明投影片進行目視疊合可明確由肉眼判別，
    所有鑑定人結文簽名為同一簽名，且此簽名與周圍文字位置
    相對位置分毫不差，本案所憑之鑑定人結文經目視與列印疊
    合後明顯造假，爰聲請將上述結文進行鑑定。綜觀聲請事由
    ㈠、㈡，本案所憑之檢驗報告之檢驗機構與負責人非衛福部認
    可，鑑定人結文明顯偽造，聲請人不應施以觀察、勒戒或施
    以強制戒治。
　㈢違法取得尿液檢體、警詢筆錄上之聲請人捺印為偽造：
　　尿液檢體委驗單監採人員將檢體交付收件人員（承辦人）簽
    名時間為110年9月15日19時50分，然聲請人於110年9月15日
    第1次警詢筆錄時尚無尿意，且未進行檢體採集，在此份筆
    錄時間點之前送件之尿液檢體自與聲請人無關。聲請人並無
    簽署自願採尿同意書，亦不同意員警進行採尿，於檢察官訊
    問時也無對採尿表達同意。且經閱卷之文件可清楚辨識臺北
    市政府警察局信義分局（下稱信義分局）偽造聲請人之捺印
    ，該等捺印全部覆蓋於聲請人簽名之上，正常捺印無法完全
    覆蓋掉簽名筆跡，上開警詢筆錄上之捺印為電腦數位後製疊
    合在聲請人之簽名上，非聲請人親簽後捺印，爰聲請送鑑定
    。
　㈣違法搜索：
　　本案搜索票記載之執行處所，房屋租賃契約書上承租人雖為
    聲請人，聲請人並非搜索票上所列之被搜索人，此搜索票可
    搜索範圍不及聲請人個人房内之私人包包，且聲請人於搜索
    當下也表達異議，並拒絕簽署自願搜索同意書，聲請人於本
    案遭違法搜索，不應施以觀察、勒戒或強制戒治，並停止執
    行，請重新審理云云。並提出證1：衛福部濫用藥物尿液檢
    驗機構認可證明書，證2：衛福部濫用藥物認證檢驗機構111
    .1.17版，證3：檢驗報告（尿液檢體編號129965)，證4：本
    案鑑定人結文，證5：檢體編號153037鑑定人結文，證6：檢
    體編號153038鑑定人結文，證7：檢體編號153039鑑定人結
    文，證8：檢體編號129965鑑定人結文，證9：檢體編號1159
    43鑑定人結文，證11：房屋租賃契約書。
二、按觀察、勒戒及強制戒治之裁定確定後，有下列情形之一，
    認為應不施以觀察、勒戒或強制戒治者，受觀察、勒戒或強
    制戒治處分之人，或其法定代理人、配偶，或檢察官得以書
    狀敘述理由，聲請原裁定確定法院重新審理：適用法規顯
    有錯誤，並足以影響裁定之結果者。原裁定所憑之證物已
    證明為偽造或變造者。原裁定所憑之證言、鑑定或通譯已
    證明其為虛偽者。參與原裁定之法官，或參與聲請之檢察
    官，因該案件犯職務上之罪，已經證明者。因發現確實之
    新證據足認受觀察、勒戒或強制戒治處分之人，應不施以觀
    察、勒戒或強制戒治者。受觀察、勒戒或強制戒治處分之
    人，已證明其係被誣告者。又聲請重新審理，應於裁定確定
    後30日內提起，但聲請之事由，知悉在後者，自知悉之日起
    算；法院認為無重新審理之理由，應以裁定駁回之。毒品危
    害防制條例第20條之1第1項、第2項、第4項前段分別定有明
    文。
三、經查：
　㈠聲請人於110年9月13日晚間8時許，在臺北市○○區○○街0號德
    立莊酒店某房間內，施用第二級毒品甲基安非他命（下稱甲
    基安非他命）1次，有聲請人之自白、聲請人於查獲當天為
    警採集之尿液送驗呈甲基安非他命陽性反應之檢驗報告、臺
    北市政府警察局偵辦毒品案件尿液檢體委驗單各1紙、扣案
    之含甲基安非他命成分之殘渣瓶及吸食器各1個可證，堪認
    聲請人確有前述施用甲基安非他命1次之事實，且其前未曾
    因施用毒品犯行受觀察、勒戒處分，原審認檢察官聲請將聲
    請人送勒戒處所觀察、勒戒，為有理由，乃依毒品危害防制
    條例第20條第1項、觀察勒戒處分執行條例第3條第1項規定
    ，以110年度毒聲字第994號裁定聲請人應入勒戒處所觀察、
    勒戒，聲請人不服，提起抗告，經本院於110年12月30日，
    以110年度毒抗字第1703號裁定駁回其抗告而確定等情，業
    經本院調閱上開案卷核閱無訛。是聲請人於上開裁定確定後
    30日內之111年1月28日，向裁定確定之本院聲請重新審理，
    自屬合法，合先敘明。
　㈡關於聲請意旨㈠、㈡、㈢，即聲請人以本案具有毒品危害防制條
    例第20條之1第1項第2款、第3款之情形為由，聲請重新審理
    部分：
　⒈按毒品危害防制條例第20條之1第1項第2款原裁定所憑之證物
    已證明其為偽造或變造者，應參酌刑事訴訟法第420條第1項
    第1款規定，原判決所憑之證物已證明其為偽造或變造者；
    另毒品危害防制條例第20條之1第1項第3款原裁定所憑之鑑
    定已證明其為虛偽者，應參酌刑事訴訟法第420條第1項第2
    款規定，原判決所憑之證言、鑑定或通譯已證明其為虛偽者
    ，固得為受判決人之利益，聲請再審，然依同條第2項規定
    ，上開情形之證明，以經判決確定，或其刑事訴訟不能開始
    或續行非因證據不足者為限。申言之，聲請再審時須提出證
    人因偽證、鑑定已證明為虛偽經法院判刑確定，或其刑事訴
    訟程序不能開始或續行非因證據不足之相關證據，否則即與
    該款之要件不合（最高法院111年度台抗字第20號裁定意旨
    參照）。
　⒉查聲請人雖主張本案之檢驗報告上用印、鑑定人結文之簽名
    及聲請人於調查筆錄、通知書上之簽名捺印有遭偽造之嫌疑
    ，然並未提出可證明「原裁定所憑之證據（即檢驗報告、鑑
    定人結文、警詢筆錄、通知書等）已證明其為偽造」之確定
    判決，或其刑事訴訟不能開始或續行非因證據不足之證明，
    尚不能單憑聲請人空言指摘，即對已確定裁定重新開啟裁判
    ，有違法安定性原則。
　⒊臺灣尖端公司出具之檢驗報告，其上已載明認可字號為「管
    藥認可字第0002號」，且「實驗室負責人簽章」欄所蓋用「
    台灣尖端先進生技醫藥（股）公司濫用藥物檢驗中心檢驗報
    告專用章負責人：鄭宇哲」之印文，此係指實際鑑驗尿液檢
    體之人為臺灣尖端公司濫用藥物實驗室負責人鄭宇哲，非指
    鄭宇哲為臺灣尖端公司之負責人。是原確定裁定據以裁定之
    檢驗報告，並無聲請意旨㈠所指認可字號、負責人與衛福部
    公告不同之情事。
　⒋聲請意旨㈡部分，聲請人並未提出確定判決或相當證據，足以
    證明鑑定人結文之簽名為虛偽，其徒以本案鑑定人結文與他
    案鑑定人結文之簽名筆跡位置雷同為由，遽指本案鑑定人結
    文係偽造云云，顯屬無稽。
　⒌聲請意旨㈢雖主張聲請人警詢筆錄上之聲請人捺印係偽造云云
    。然其並不爭執警詢筆錄上聲請人之簽名為其所親簽，亦不
    否認其確有如警詢筆錄上所載之供述，則其徒以該等捺印全
    部覆蓋於其簽名之上，正常捺印無法完全覆蓋掉簽名痕跡云
    云為由，主張非其本人親簽後捺印，亦屬無稽，要無足採。
　⒍故聲請人執上開情詞聲請重新審理，顯不符合毒品危害防制
    條例第20條之1第1項第2款、第3款之規定，亦無依其聲請調
    查證據之必要。
　㈢聲請意旨㈢另主張：聲請人並未同意採尿，本案係違法採尿云
    云。惟查：
　⒈按檢察事務官、司法警察官或司法警察因調查犯罪情形及蒐
    集證據之必要，對於經拘提或逮捕到案之犯罪嫌疑人或被告
    ，得違反犯罪嫌疑人或被告之意思，採取其指紋、掌紋、腳
    印，予以照相、測量身高或類似之行為；有相當理由認為採
    取毛髮、唾液、尿液、聲調或吐氣得作為犯罪之證據時，並
    得採取之，刑事訴訟法第205條之2定有明文。另按司法警察
    官、司法警察之強制採取尿液權力，除屬於依毒品危害防制
    條例第25條規定之應受尿液採驗人，經合法通知而無正當理
    由不到場，或到場而拒絕採驗者，應報請檢察官許可外，對
    於經合法拘提或逮捕到案之犯罪嫌疑人或被告，因調查犯罪
    情形及蒐集證據之必要，祇須於有相當理由認為得作為犯罪
    之證據時，依刑事訴訟法第205條之2之規定，本得違反犯罪
    嫌疑人或被告之意思，強制採尿。此乃不須令狀或許可，即
    得干預其身體之立法特例，係針對犯罪嫌疑人或被告頑強地
    繼續拒絕任意提供尿液之替代方法，俾滿足偵查階段之及時
    蒐證需求，使證據能有效取得，國家刑罰權得以實現。此之
    強制採取尿液，其屬侵入身體而作穿刺性或侵入性之身體採
    證者，因攸關人身不受侵害基本權之保障，學說上固有仍須
    取得令狀而排除在本條授權之外之主張，惟如屬一般強迫犯
    罪嫌疑人或被告自然解尿之方式採尿取證，例如警察命犯罪
    嫌疑人或被告喝水、喝茶或走動等以促其尿意產生，待其自
    然排泄之後再予扣押者，則以合乎刑事訴訟法有關告知緘默
    權之程序即可，依法並無事先取得令狀或許可之必要。至於
    有無相當理由之判斷，則應就犯罪嫌疑之存在及使用該證據
    對待證事實是否具有重要性、且有保全取得之必要性等情狀
    ，予以綜合權衡（最高法院107年度台上字第2760號判決意
    旨參照）。本案係因信義分局員警執原審法院核發之搜索票
    前往臺北市○○區○○街000○0號5樓執行搜索，聲請人適在現場
    ，而為警當場查獲其持有G水3瓶（總毛重130.25公克、初驗
    為第二級毒品MDMA成分）、甲基非他命殘渣瓶1罐（內含微
    量甲基安非他命無法磅秤）及甲基安非他命吸食器1組等物
    ，經警依現行犯規定當場逮捕等情，有原審法院110年聲搜
    字第1123號搜索票、信義分局搜索扣押筆錄、扣押物品目錄
    表、收據、現場照片、毒品初步鑑驗報告書、逮捕通知書等
    件在卷可稽（見毒偵字卷第19至49頁）。聲請人既屬合法逮
    捕到案，則員警因聲請人具備施用毒品之嫌疑，基於調查違
    反毒品危害防制條例犯罪及蒐集證據之必要性，並考量毒品
    成分殘留於尿液中有一定時間，逾此時間即難以檢出，且除
    此方法外別無其他蒐證方式，而有其立證上困難，認有及時
    採其尿液作為犯罪證據之相當理由，依上開說明意旨，縱然
    聲請人拒絕驗尿，司法警察予以強制採尿（非侵入性），仍
    已符合刑事訴訟法第205條之2規定之要件，是以本件警方採
    尿程序並無違法之處。況聲請人於110年9月16日接受檢察官
    訊問時，並未主張其遭違法採尿之情（見毒偵字卷第71頁）
    ，益徵本件並無違法採尿之情事。
　⒉聲請人於110年9月16日接受員警詢問：「警方所提供2只空尿
    液瓶，是否經你親自檢視、洗滌、注入、彌封而成？」時，
    確實答稱：「是的」等語（見毒偵字卷第17頁），足見本件
    為警採集送驗之尿液確為聲請人所排放之尿液無誤，而無聲
    請意旨㈢所指本案檢體與聲請人無關之情。
　㈣聲請意旨㈣主張其雖為受搜索房屋之承租人，然非搜索票上所
    記載之受搜索人，員警對其所持有之包包進行搜索，係違法
    搜索云云。經查，聲請人係經信義分局員警持原審法院核發
    之110年聲搜字第1123號搜索票前往臺北市○○區○○街000○0號
    5樓執行搜索而當場查獲乙節，已如前述。上開搜索票所記
    載之受搜索人雖非聲請人，然搜索範圍關於處所部分記載「
    臺北市○○區○○街000○0號5樓」、身體部分記載「受搜索處所
    在場人之身體」、物件部分記載「受搜索處所在場人之隨身
    所攜帶之包包、受搜索人使用之交通工具」、電磁記錄部分
    記載「受搜索人使用之電子設備電磁紀錄」。聲請人既於員
    警執行搜索上開處所時同時在場，則其所攜帶之包包自包含
    於本案搜索票所記載搜索範圍之內甚明。是以本件員警持上
    開搜索票至前開處所執行搜索，並對在場之聲請人執行搜索
    ，扣得上開毒品、吸食器等物，核無逾越搜索票上記載之搜
    索範圍，難認有何聲請意旨㈣所指違法搜索之情事。
四、綜上所述，聲請人以前開情詞聲請重新審理，均不足以動搖
    原確定裁定所認定之事實，經核均與毒品危害防制條例第20
    條之1第1項第1款至第6款等規定不符。從而，本件聲請重新
    審理及停止觀察、勒戒處分之執行，均無理由，應予駁回。
據上論斷，應依毒品危害防制條例第20條之1第4項前段，裁定如
主文。
中　　華　　民　　國　　111 　年　　5 　　月　　6 　　日
                  刑事第二十一庭審判長法　官  林怡秀
                                      法　官  劉元斐
                                      法　官  蔡羽玄
以上正本證明與原本無異。
不得抗告。
                                      書記官  陳韻如
中　　華　　民　　國　　111 　年　　5 　　月　　6 　　日